臺灣臺中地方法院刑事判決　　　　　　　　　　　　　九十一年度易字第一九四號
　　公　訴　人　臺灣臺中地方法院檢察署檢察官
　　被　　　告　乙○○
　　選任辯護人　羅豐胤
　　　　　　　　黃幼蘭
右列被告因詐欺案件，經檢察官提起公訴（八十九年度偵字第九二九號），本院判決
如左：
    主  文
乙○○無罪。
    理  由
一、公訴意旨略以：被告乙○○為楊健益之妹，與楊健益、丙○○（均已經判決確定
    ）共組「金光黨」詐騙集團，基於概括犯意，共同意圖為自己不法之所有，連續
    以三人或五人為一組，開車尋找智慮較為淺薄之老年人作為詐騙對象，於覓妥對
    象鎖定目標後，即由成員中之一人假扮為智障痴呆者，另一人則假借問路為由上
    前搭訕，佯稱：該智障痴呆者很有錢，可與其比比看誰比較多錢，就可以把智障
    者之錢贏回去云云，致被害人王謝欽、甲○○信以為真，至郵局或金融機構將存
    款領出或交付渠等身上財物與乙○○等人，乙○○則趁機將被害人所交付之財物
    以事先備妥之麵條、盒裝牛奶、玩具紙鈔等物掉包，詐得財物朋分花用。乙○○
    於民國八十七年八月二十八日上午九時許，在南投縣南投市○○路華南銀行附近
    ，與楊健益、林杭鍾（已死亡）共同駕駛車號ＧＭ－二一一五號自小客車，以此
    手法向謝王欽詐欺新臺幣（下同）四十二萬元；繼於八十七年十二月二日中午十
    二時許，在臺中市南屯市場附近，與楊健益、丙○○共同向甲○○詐取五十五萬
    元。嗣於八十八年二月十一日上午七時五十五分許，楊健益、丙○○、林杭鍾、
    王明星及洪德忠等人以同樣方式向張明禮行騙時，為警當場查獲，並扣得行騙所
    用紙鈔十六疊。乙○○嗣則於本院另案開庭時，經本院法官提示照片命謝王欽、
    甲○○指認而查獲，因認被告連續涉犯刑法第三百三十九條第一項之詐欺取財罪
    嫌云云。
二、按犯罪事實應依證據認定之，無證據不得推定其犯罪事實；又不能證明被告犯罪
    者，應諭知無罪之判決，刑事訴訟法第一百五十四條、第三百零一條第一項分別
    定有明文。次按事實之認定，應憑證據，所謂證據，須適於為被告犯罪事實之證
    明者，始得採為斷罪資料，如未能發現相當證據，或證據不足以證明，自不能以
    推測或擬制之方法以為裁判基礎；又認定不利於被告之事實，須依積極證據，苟
    積極證據不足為不利於被告事實之認定時，即應為有利於被告之認定，更不必有
    何有利之證據，最高法院五十三年臺上字第二七五０號、三十年上字第八一六號
    、四十年臺上字第八六號分別著有判例可資參照。又認定犯罪事實應依證據，為
    刑事訴訟法所明定，故被告否認犯罪事實所持之辯解，縱屬不能成立，仍非有積
    極證據足以證明其犯罪行為，不能遽為有罪之認定，此最高法院三十年上字第一
    八三一號亦著有判例。又無論直接證據或間接證據，其為訴訟上之證明，須於通
    常一般之人均不致有所懷疑，而得確信為真實之程度者，始得據為有罪之認定。
    告訴人之指訴，既係以使被告受有罪之判決為目的，從而，不得以告訴人之指訴
    作為認定被告犯罪事實之主要證據，仍應調查其他必要之證據，以察與事實是否
    相符。被害人之陳述如無瑕疵，且就其他方面調查又與事實相符，固足採為科刑
    之基礎，倘其陳述尚有瑕疵，則在究明前，自難遽採為被告有罪之根據，最高法
    院亦著有六十一年台上字第三Ｏ九九號判例可資參照。
三、本件公訴人認被告連續涉犯刑法第三百三十九條第一項之詐欺取財罪嫌，無非係
    以共犯楊健益為被告乙○○之兄，作案用之前開自小客車亦為乙○○所有，有作
    業系統查詢報表附卷可參。而楊健益、丙○○、林杭鍾、洪德忠等人經檢察官提
    起公訴後，另案於八十八年八月二十四日在本院第二法庭審理上述案件時，乙○○當庭聲請為其兄楊健益交保時，經被害人謝王欽指認乙○○為共犯，繼於八十
    八年九月十六日在本院第十五法庭審理前揭案件時，乙○○相片經法官傳閱予被
    害人甲○○指認時，復經甲○○指認乙○○為共犯無誤，為其論據。惟訊據被告
    則堅決否認有何連續詐欺取財之犯行，辯稱：伊沒有參與金光黨集團，伊一直有
    正常工作，且所做工作係行政工作，並非可以隨意外出做其他事情，二次案發時
    間伊正在公司上班，故伊並未參予金光黨詐騙集團。不能因為伊係作案用自小客
    車之車主，即將伊起訴等語。
四、本院查：（一）、上開有關被告於八十七年八月二十八日當日伊係正常班乙節，
    業據其於本院審判時當庭提出轉帳傳票五紙、請款單一紙及萬通商業銀行支存往
    來明細查詢一紙為證，觀諸該轉帳傳票、請款單及明細查詢等資料之內容可知，
    其中四紙轉帳傳票及一紙請款單上日期記載為八十七年八月二十八日，製單欄並
  有被告乙○○之印文，而萬通商業銀行支存往來明細查詢上亦有一筆交易之日期
    時間為八十七年八月二十八日十二時十二分，足見被告於八十七年八月二十八日
    案發時間應係在公司上班。告訴人謝王欽之代理人蕭素春雖於本庭質疑前開轉帳
    傳票、請款單及明細查詢等資料係被告事後製作，以求卸責（見本院九十一年二
    月十八日審判筆錄）。惟經本院檢視上開四紙轉帳傳票，其中三紙之銀行存款金
    額分別記載八萬二千九百七十元、九千四百元、八萬六千八百七十元，核與萬通
    商業銀行、戶名上榮事業有限公司存摺內八十七年八月二十八日登載之三筆存款
    金額相符；而另一紙轉帳傳票內之雜項費用併郵電費用合計金額五千六百四十二
    元，亦與上開一紙請款單雜項費用之金額相符。按銀行存摺之登載係由銀行電腦
    為之，被告自無從造假，轉帳傳票之記載既與存摺登載相符，即足見該轉帳傳票
    及請款單確係真實無誤。本院復訊之證人王燦樑即上榮事業有限公司兼得川興業
    有限公司總經理證稱被告係其公司員工，被告庭呈之資料均係被告親自製作等語
    （詳見本院同上審判筆錄），亦足認前揭五紙轉帳傳票及一紙請款單係為真實之
    會計資料，且係被告於八十七年八月二十八日製作無訛。而證人張芳賓即被告之
    男朋友則另結證稱八十七年八月二十八日剛好是農曆七夕，渠有送花到被告公司
    予被告，當天並送被告上班等語。（詳見本院同上審判筆錄）告訴人甲○○雖當
    庭質疑張芳賓係被告之男朋友，所為之證言不實在，然證人張芳賓就渠證言當庭
    提出渠私人行事曆相佐，經本院當庭勘驗該行事曆八十七年八月二十八日之原子
    筆筆色與同年月二十四日、二十五日及二十六日之筆色相同（詳見本院同上審判
    筆錄），益足徵該行事曆八十七年八月二十八日之記載應非事後補上，而係於當
    日記下。衡諸情理，證人張芳賓既非刻意於渠私人行事曆偽造送花到被告公司之
    記載，則渠證稱於當天曾送花到被告公司乙事，應可憑認。張芳賓既送花至被告
    公司與被告，按諸經驗法則，被告當天應係在公司上班，否則張芳賓即不致送花
    至被告公司。是被告上開所辯其於八十七年八月二十八日刻在公司上班，並未詐
    騙謝王欽乙節，應可採信。另被害人謝王欽於八十八年二月十二日在臺中市警察
    局第二分局育才派出所指認共犯五張照片時，其當時所指認之共犯係丙○○，而
    非被告乙○○（詳見八十八年度偵字第五二五一號偵查卷第六十一頁），是以被
    害人謝王欽嗣後於本院另案審理時所為之指認是否正確，要非無疑。（二）、再
    查被告所提出之轉帳傳票及請款單另各有一張記載日期為八十七年十二月二日，
    其上亦有被告乙○○之印文，證人王燦樑證稱該會計資料為被告製作已如前述，
    另並證稱被告負責作帳及提款，上班期間都很正常。（詳見本院九十一年二月十
    八日審判筆錄）就此被告另庭呈伊任職之得川集團財務部八十七年十一月份及十
    二月份薪資發放明細，上面均記載被告乙○○獲全勤獎金一千元。由此觀之，被
    告於八十七年十二月全月均正常上班，應無疑問。告訴人謝王欽之代理人蕭素春
    對此則以被告去銀行之時間係在中午，與八十七年十二月二日十二時許甲○○遭
    詐騙之時間符合相質，然另經本院當庭質之證人廖英君即被告之同事復結證稱上
    班時間，只要不是假日，被告中午與我都在一起，八十七年十二月二日被告剛回
    國，渠等未出去吃飯，在公司看照片及吃泡麵等語。（詳見本院同上審判筆錄）
    被告並提出伊護照佐證，觀諸該護照簽證欄記載，公元一九九八年十一月二十二
    日即八十七年十一月二十二日被告出境，公元一九九八年十一月二十九日即八十
    七年十一月二十九日被告入境，則八十七年十二月二日被告確係剛回國不久，則
    證人廖英君之證言應非虛妄。是被告上開所辯稱八十七年十二月二日伊在公司上
    班乙節，亦堪採信。另被害人甲○○於八十八年三月二十一日在檢察官偵訊時指
    認共犯當時係約二十多歲左右（詳見八十八年度偵字第五二五一號偵查卷第九十
    八頁背面），而參以被告當時之年紀已接近三十歲，是以被害人甲○○所為之指
    認是否正確，亦非無疑。此外，本院亦當庭訊問證人楊健益、丙○○：「被告是
    否與渠等一同行騙」，證人楊健益證稱伊妹妹沒有與渠等去行騙；另證人丙○○
    則供證並不認識被告，被告未與渠等一起行騙（詳見本院九十一年一月三十日審
    判筆錄、九十一年二月十八日審判筆錄）等情，益徵被告應無詐騙之行為甚明。
    綜上諸情，本件被告既無意圖為自己不法之所有，而施詐術使人交付財物之行為
    存在，核與刑法第三百三十九條第一項之詐欺取財罪之構成要件即有未合，自不
    得僅憑被告為作案用自小客車車主及告訴人片面之指訴即認被告連續涉犯詐欺取
    財之犯行。此外，復查無其他積極證據足資證明被告有何連續詐欺取財之犯行，
    揆諸首揭說明，自應諭知被告為無罪之判決，以免冤抑。
據上論斷，應依刑事訴訟法第三百零一條第一項，判決如主文。
本案經檢察官廖淑華到庭執行職務。
中      華      民      國      九十一    年      三    月      四      日
                                臺灣臺中地方法院刑事第六庭
                                    法  官  許  旭  聖
右正本證明與原本無異。
如不服本判決，應於送達後十日內向本院提出上訴狀（須附繕本），上訴於
臺灣高等法院臺中分院。
                                    書記官
中      華      民      國      九十一    年      三    月      四      日
